【裁判字號】    93,重上更(一),159
【裁判日期】    950608
【裁判案由】    偽造文書等
【裁判全文】
臺灣高等法院臺中分院刑事判決
上  訴  人  臺灣臺中地方法院檢察署檢察官
上  訴  人
即  被  告  乙○○
被      告  丙○○
共      同
選任辯護人  蔣志明  律師
            謝英吉  律師
上列上訴人因被告等偽造文書等案件，不服臺灣臺中地方法院八
十七年度訴字第二○三三號、八十八年度訴字第四三０號中華民
國八十八年十月四日第一審判決（起訴案號：臺灣臺中地方法院
檢察署八十七年度偵字第二二一七四號、八十八年度偵字第二三
一六號），提起上訴，經最高法院第一次發回更審，本院判決如
下：
      主  文
原判決撤銷。
乙○○共同連續行使偽造私文書，足以生損害於他人，處有期徒
刑肆年。偽造之如附表所示之印章、印文及署押均沒收。
丙○○共同連續行使偽造私文書，足以生損害於他人，處有期徒
刑壹年陸月。偽造之如附表所示之印章、印文及署押均沒收。
    事  實
一、乙○○從事土地買賣業務，與丙○○係夫妻關係，乙○○因
    得知臺灣地區農地將開放買賣，政府將推行都市更新方案，
    臺中縣東勢鎮火車站附近亦將列為重點之一，投資農地應可
    獲得鉅利。乃於民國（下同）八十六年一月間與旅居日本之
    僑民己○○共同商議購買臺中縣東勢鎮之農地，但因己○○
    、乙○○二人均無自耕能力，依當時法令規定均無法辦理登
    記為農地之所有權人，雙方協議由乙○○先行收購，再將購
    得農地所有權之二分之一以原價金轉賣與己○○，而己○○
    所購買之地則信託登記在具自耕農身分之乙○○之妻丙○○
    名下；俟收購手續完成後，再共同出資開發土地。詎乙○○
    竟與丙○○及不詳姓名年籍綽號為「阿興」、「阿清」、「
    阿明」、「土狗」（以下簡稱綽號「阿興」等人）之成年男
    子，竟基於共同意圖為自己不法所有之概括犯意，由綽號「
    阿興」等人出面委由東勢地區之土地仲介人戊○○、賴劉秀
    麗向附表所示土地所有權人，按附表所示之總價金，於八十
    六年一月間之後向如附表所示之土地所有人：張崑章、吳國
    忠、詹昌峰、劉鎮清、張秀珍、謝維正、謝維善、劉衡松、
    劉鎮坤、劉清坤、劉邱玉琴、吳阿古、劉演懋、蘇敏雄、蘇
    福妹、江秀鳳、劉茂勇、吳秀隆、張碧江、余文祺、王鄧燕
    莉、王詹月菊、王獻霖、王文錦、王志宏、劉蘇秋香、利坤
    政、吳阿湖、蔡政權、詹陳阿鳳、吳邱潤秋等土地所有人分
    別以丙○○及不知情之戊○○之名義購得土地後，再於臺中
    市○○○街一四五號Ｃ一棟十二樓之一其所經營之公司，與
    綽號「阿興」等人就附表編號一、二、四、五、二十一部分
    以「以少報多」提高成交價方式，傳真虛報之買賣價額至日
    本東京與己○○，而就附表編號三、六至二十部分，則先委
    託不知情之刻印行偽刻如附表編號三、六至二十之「偽造之
    印章、印文及署押欄中所示詹昌峰等各土地所有人之印章」
    （附表編號六至十二江秀鳳之印章、印文為真正除外），再
    以偽造各該土地所有人之印文、署押，及介紹人戊○○、詹
    文敏及張金財、利坤政等人署押之方式（關於各原始買賣之
    金額及被告偽造之買賣價金及己○○匯款之明細詳見附表所
    載、附表編號三偽造之時間約在八十六年三月十八日前，而
    其偽造不動產買賣契約日期倒填為八十六年三月十六日，實
    際上真正之契約應於八十六年三月二十日始簽定、附表編號
    四之偽造之時間約在八十六年四月十五日第五次文彬股份有
    限公司與丙○○簽訂上開不動產買賣契約前、附表編號五之
    偽造之時間約在八十六年五月十二日第四次文彬股份有限公
    司與丙○○簽訂上開不動產買賣契約傳真前、附表編號六至
    二十之偽造之時間約在八十六年七月五日第六次文彬股份有
    限公司與丙○○簽訂上開不動產買賣契約前、附表編號十三
    之偽造之時間約在八十六年八月十六日第七次文彬股份有限
    公司與丙○○簽訂上開不動產買賣契約前附表編號十四至十
    五之偽造之時間約在八十六年九月十五日第八次文彬股份有
    限公司與丙○○簽訂上開不動產買賣契約前附表編號十六之
    偽造之時間約在八十六年九月十七日第九次文彬股份有限公
    司與丙○○簽訂上開不動產買賣契約前附表編號十七之偽造
    之時間約在八十六年十月八日第十次文彬股份有限公司與丙○○簽訂上開不動產買賣契約前，而於同年十月九日傳真附
    表編號十八、十九之偽造之時間約在八十六年十月八日第十
    一次文彬股份有限公司與丙○○簽訂上開不動產買賣契約前
    、附表編號二十之偽造之時間約在八十六年十一月十四日第
    十二次文彬股份有限公司與丙○○簽訂上開不動產買賣契約
    前），偽造金額不實之不動產買賣契約書，足以生損害於前
    開詹昌峰等土地所有人及戊○○、詹文敏、張金財、利坤政
    等人，再由乙○○與「阿興」、「阿清」、「阿明」、「土
    狗」等人將之傳真至日本東京與己○○，致己○○因之誤信
    該該虛報之買賣價額之傳真以及偽造之不動產買賣契約書即
    為乙○○與各土地所有人間原始之買賣價額及買賣契約書，
    乃委託其投資之文彬股份有限公司出面為買受人，與丙○○
    及丙○○之代理人乙○○簽訂雙方之買賣契約書，並依上開
    偽造之不動產買賣契約書上之價金，買受應有部分二分之一
    ，並以電匯方式，前後共計分如附表所示匯款金額及匯款日
    期欄所示之二十三日、合計三十七筆匯款委由其在台外甥女
    甲○○將附表所示價金於附表所示時間匯款至亞太商業銀行
    乙○○帳戶，金額共新台幣（下同）四億六千二百四十萬六
    千三百七十七元，使己○○受有損失。迄八十六年十二月間
    因甲○○獲知上情轉告己○○，始知受騙。
二、案經己○○訴請臺灣臺中地方法院檢察署檢察官偵查起訴。
    理  由
一、上訴人即被告（以下簡稱被告）乙○○對於因獲悉臺灣地區
    農地將開放買賣，臺中縣東勢鎮火車站附近將推行都市更新
    方案，投資農地可獲鉅利，乃與旅日僑民己○○共同投資購
    買臺中縣東勢鎮之農地。雙方乃協議由乙○○先行收購，再
    將購得農地所有權二分之一轉賣與己○○，但因乙○○、己○○無自耕能力，乃將所收購之土地均登記予具自耕農身分
    之乙○○太太即被告丙○○之名下；俟整批收購完成後，再
    共同出資開發，己○○且依其代書事務所所傳真之買賣契約
    價金，前後共十三次電匯至被告乙○○之帳戶，合計四億六
    千二百四十萬六千三百七十七元之事實雖坦白承認，但否認
    有偽造文書及詐欺取財之犯行，辯稱：伊沒有詐欺，當初是
    大家共同買土地，但因東勢鎮火車站附近之農地龐大，商機
    無限，黑白兩道及仲介所費甚為可觀，買賣契約及價金均由
    綽號阿興、土狗之黑道人士負責並決定，伊沒有獲得不法利
    益也沒有偽刻印章及偽造契約，伊有告訴阿興他們買賣都成
    立，為什麼還要這樣灌水，但他們不接受，且告訴人己○○
    在台設有文彬國際法律專利事務所，對於政府土地政策亦甚
    明瞭，並經過審慎評估，認為本案農地開發潛力無窮，榮景
    可期，始同意以此價格訂立契約。嗣己○○因個人因素，不
    願繼續投資本案農地之開發，且急欲索回土地價款，乃藉由
    刑事告訴程序，促使被告返還其土地價金。被告實無施用詐
    術及偽造文書之犯意云云。訊據被告丙○○亦矢口否認上開
    犯行，辯稱：伊自始至終只知道伊有自耕農身分，其餘買賣
    土地的事，伊均不知情，係刷存摺時，始知道乙○○匯款進
    入伊戶3200萬、3800萬，伊並不會去問乙○○為何將錢存入
    伊戶頭，伊只是配合先生乙○○，將前開不動產登記為伊所
    有，至於乙○○為何買受前開不動產，或資金從何處來等伊
    均不知云云。
二、惟查：
１、被告乙○○如何於八十六年一月間，向告訴人己○○表示台
    灣地區農地即將開放買賣，投資農地一定一本萬利，伊已看
    中東勢鎮內一大片農地，可惜資金不足，要找告訴人共同投
    資，倘告訴人願參與投資則基於雙方互信互利之基礎，願依
    原價轉售，告訴人乃同意買受，但因告訴人一年居住台灣不
    及一個月，故由其所投資之文彬股份有限公司（下稱文彬公
    司）為契約買受人，而以告訴人為買方代理人，購入後因文
    彬公司及被告乙○○均無自耕農身分，乃以被告乙○○之妻
    即被告丙○○之名義辦理所有權移轉登記，又鑑於告訴人及
    文彬公司均無法登記為土地所有人，告訴人為求保障乃要求
    將各筆土地均設定抵押登記在告訴人己○○外甥女甲○○之
    名下，告訴人己○○並陸續於八十六年一月三十一日匯一千
    四百六十一萬七千五百八十七元、八十六年三月十八日匯七
    千八百五十二萬六千五百元、八十六年四月二十二日匯二百
    三十五萬一千元，八十六年四月三十日匯二百四十萬元、八
    十六年六月十二日匯八十一萬一千五百四十一元、八十六年
    五月二十日匯六千三百十三萬八千八百元，八十六年六月十
    二日匯三百七十五萬九千二百元，八十六年六月二十六日匯
    八百萬元、八十六年七月十六日匯九十六萬二千四百四十元
    ，八十六年七月十五日匯七千九百一十七萬九千六百元、八
    十六年八月十二日匯二百七十八萬六千四百元，八十六年八
    月十九日匯一千二百五十萬元，八十六年九月十五日匯六千
    八百零六萬四千九百元，八十六年九月十七日匯一百六十一
    萬三千零七十九元，八十六年九月三十日匯一千一百萬元，
    八十六年十月十六日各匯一百六十八萬零一百元，一千九百
    二十一萬一千五百四十七元、四千九百七十三萬二千八百六
    十四元，八十六年十月十八日匯一百零八萬四千五百四十元
    ，八十六年十一月十日各匯一百零九萬零六百六十三元、六
    百四十八萬八千五百七十六元，八十六年十一月十四日匯八
    百十一萬八千元，八十六年十一月二十四日匯二千五百二十
    八萬九千零四十元，合計共四億六千二百四十萬六千三百七
    十七元，嗣因甲○○發現被告乙○○向地主所買受之土地有
    浮報情形，且大多以每分地計算，而非以坪計，告訴人始知
    受騙等情，業據告訴人及告訴人之外甥女甲○○多次指訴綦
    詳，並提出附表所示土地買賣契約書、被告乙○○與己○○
    間契約、銀行匯款回條聯及購買東勢土地流程表等資料為憑
    （偵卷第十二頁─九十七頁及上訴審卷第四宗第六十九－九
    十一頁、第一一九頁附表所示）；另據證人即系爭中嵙小段
    第一一三０－二七號及0000－000號土地所有人吳國
    忠於偵查時亦證稱：伊所有一一三０－二七號土地（即附表
    一編號二該筆）出售予丙○○共賣二百三十萬元，伊沒有見
    過丙○○，買地的丙○○比現在在庭的丙○○年紀大等語（
    偵卷第一百五十三頁反面）；並提出買賣契約影本一份附卷
    足參（偵卷第一百五十八─一百六十一頁）；於上訴審九十
    年四月十二日調查時又稱：「我賣中嵙段一一三０之二七號
    及一一三０之一四二號這二筆土地，我只知道一一三０之二
    七號之價錢，一一三０之一四二號我記不得了，但價金大概
    在七百三十萬元到七百八十萬元之間，我不是記得很清楚，
    但沒有四千多萬元那麼多，我是整筆買賣，不是按坪來計算
    。」；另張崑章之妻張林滿女稱：售一甲地價金一千三百五
    十萬元，但契約書寫一千萬元，現在尚欠我一百七十萬元，
    仲介說是丙○○買的（偵卷第一四０頁反面）；劉邱玉琴及
    其夫劉勝發亦分別於偵查時供證稱：「卷附這份買賣契約上
    名字不是我簽，印章我不清楚」、「出售二筆土地價款七百
    八十萬元」（偵卷第一００頁反面、第一０一頁正面）；詹
    昌峰稱：我賣一千九百坪左右，總價七千二百萬元左右，單
    價一坪三萬八千元，錢已付清了（卷附買賣契約書）地號、
    面積均對的，但買賣價款不一樣；跟我接洽買賣的人不是她
    （丙○○），好像見過在庭上的丙○○，好像沒有，代書是
    劉正文。（偵卷第一一九頁反面、第一二０頁正面）；其於
    前審調查時亦稱：沒見過乙○○、丙○○，伊是跟劉鏡清一
    起賣，由伊出面訂約，劉鏡清未參與，共賣七千二百萬元，
    偵查卷第九十頁買賣契約影本之契約並非真正，其上之簽名
    、蓋章均非伊所為無訛（上訴審卷第三宗第七十六頁），惟
    本院查本件八十六年三月二十日之詹昌峰原契約為五千七百
    萬元（見上訴審卷第三宗第六十頁至第六十三頁），是本部
    分本院認應為應係以五千七百萬元出售，附此敘明；另受託
    為其辦理詹昌峰部分土地所有權移轉事宜之代書劉正文於偵
    查時亦稱：伊只辦理詹昌峰土地出售代書事務所，由乙○○
    出面，登記為丙○○，一坪三萬八千元，總價金七千二百多
    萬元（偵查卷第八十六─九十一頁之買賣契約）這份契約書
    都不是我的字跡，價金付清後，原來契約書被乙○○取回去
    ，這份不是在我那邊寫，劉正文的簽名是我簽的，再看一次
    ，簽名好像不是我簽的，絕對不是這份買賣，當時乙○○有
    要求多一份空白契約書，但有無蓋章我忘了（偵卷第一四一
    頁正、反面）；另謝維正之女謝美雪證稱：謝維正、謝維善
    、謝維雄（由張秀珍繼承）三兄弟是同一天賣給同一人，謝
    維正、謝維善各自持分賣了三百萬元，總共賣了六百萬元，
    我爸爸二筆土地賣了三百萬元，他是整筆土地賣的，不是以
    坪數計算（原審第二０三三號卷第六十三頁反面）；雖另一
    共有人即張秀珍於前審供稱：我是自己出售的，沒有跟別人
    合賣，總共整筆土地賣總共價金是三百三十萬元，不是以坪
    數計算，我賣土地介紹人是賴劉秀麗，代書是劉富美，這買
    賣契約書不是我簽名的，印章也不是我的，賣的價金也沒有
    這麼高（上訴審卷第三宗第七十五、七十六頁），與謝女所
    證稱之三百萬元互有出入，但因渠等之買賣契約原本已無可
    考，證人因時間之經過，記憶不免糢糊甚至發生錯誤，其證
    詞因此未盡相符，衡情亦在所難免，況不論其每人名下之應
    有部分是以三百萬元或三百三十萬元出售，均顯然低於被告
    所傳真予告訴人己○○之買賣金額甚為明確。次查，證人劉
    衡松於原審證稱：契約書我賣了八筆土地共五千三百多萬元
    ，定契約的對方是丙○○但不是今天這位，因為共有土地就
    由我出面，土地連地上建物共五千三百多萬元，沒有（六千
    多萬元）這麼多不是按每坪算（原審第二０三三號卷第八十
    四頁反面）；蘇敏雄稱：我們是以甲來計算，我土地一甲二
    ，共九百六十萬元，後來討價還價以八百六十萬元成交‧‧
    ，不認識在庭上的丙○○，．．．（偵查卷第九十一頁後契
    約書）不是我寫的，印章也不是我的章（原審第四三０號卷
    第八十七頁反面）；劉茂勇稱：伊土地共賣三百七十萬元，
    （偵卷第九十二頁契約書）不是伊訂的，也不是伊簽的（原
    審卷第四三０號卷第八十八頁正面）；劉演懋亦稱：我土地
    賣八百一十萬元，我沒有訂契約，名也不是我簽的（原審卷
    第四三０號卷第八十八頁反面）；蘇福妹稱：（偵卷所附之
    買賣契約）不是伊簽的，不認識庭上的乙○○、丙○○（原
    審卷第二０三三號卷第一四二頁反面）；吳秀隆稱：伊當時
    係以二千萬元出售，並以整筆計價，不是以坪計價，土地也
    是以戊○○訂的，而登記給丙○○，戊○○是賴劉秀麗介紹
    來買賣土地（原審卷第二０三三號第四十一頁正面、反面）
    ；張碧江稱：（偵查卷買賣契約）上面的筆跡不是我所簽，
    卷內這份不是我訂的契約書，我訂的是契約書是庭呈的這份
    （原審卷第二０三三號第四十一頁正面，並提出其原始買賣
    契約影本一份附卷足參）；余文祺稱：（偵查卷附買賣契約
    書不是我的（原審卷第二０三三號卷第八十四頁正面），並
    提出其原有買賣契約影本一份為憑（原審卷第二０三三號卷
    第八十六─八頁）；吳阿湖亦證稱：伊有出賣東勢鎮土地，
    地號忘了，伊係整筆土地一起賣，總共賣了八百萬元（偵卷
    之買賣契約）印章及簽名都不是我的，我沒賣那麼多，介紹
    人是賴劉秀麗，代書是劉富美（上訴審卷第三宗第七十五頁
    ）；證人利坤政稱：伊賣五百五十萬元，沒有與人合賣，伊
    係整筆，不是照坪數賣（上訴審卷第三宗第七十九頁）；劉
    蘇秋香、王鄧燕莉、王志宏、王獻霖、王詹月菊亦一致供稱
    ：「（偵卷買賣契約書影本）這印章不是我們的，簽名也不
    是我們簽的，契約也不是我們訂的，我們四人（王鄧燕莉、
    王志宏、王獻霖、王詹月菊）跟王文錦是一家人，我們五人
    名下的一筆土地與劉蘇秋香名下的土地一起賣．．．賣七百
    五十萬元，介紹人是賴劉秀麗，代書是劉富美」（上訴審卷
    第三宗第七十九頁）；江秀鳳稱：「我賣的土地是一一三０
    之二十號土地，總共二百零五萬，我是賴劉秀麗介紹的，沒
    有見過乙○○、丙○○這二人，（偵卷第九十二頁買賣契約
    書）印章是我的，這份契約不對，簽名不是我簽的，我是整
    筆賣，不是以坪數計算，我印章放在代書那裡，很久以後才
    拿回來」（上訴審卷第三宗第七十七頁）；另吳阿古稱：「
    我有出賣中嵙段的土地，總數賣了三百二十萬元，我是自己
    賣的，沒有跟人合賣，介紹人是賴劉秀麗，代書我忘了，未
    見過乙○○、丙○○，（偵卷買賣契約書）不是我訂立的，
    不是我簽名的，這印章不是我的，我也沒有代表別人出售」
    （上訴審卷第三宗第七十八頁）；代書劉富美稱：蔡政權確
    實有賣這筆土地（上訴審卷第三宗第七十一頁）；蔡政權稱
    ：一九五號土地當時是委託劉富每辦理的，介紹人賴劉秀麗
    ，（偵卷九十七頁不動產買賣契約書影本）不是我簽名的，
    介紹人我也不認識，我也沒有跟吳阿湖一起賣土地，價金也
    沒有那麼高，印章也不是我的，沒有見過庭上的乙○○、丙○○二人。（上訴審卷第七十一頁、七十二頁）。再者，依
    蔡政權所提之買賣契約，其上之買賣價金復載明三百二十九
    萬三千四百六十八元，此又有蔡政權所提出之買賣契約影本
    足參（上訴審卷第三宗第一一七頁）；是由證人蔡政權、吳
    國忠、詹昌峰、張秀珍、吳阿古、吳阿湖、劉蘇秋香、王鄧
    燕莉、王獻霖、王詹月菊、劉清坤、利坤政於上訴審九十年
    四月十六日調查之供詞亦足知渠等除一致否認前述八十七年
    度偵字第二二一七號卷所附買賣契約影本內容之真正外，並
    均指稱：其等所出售之買賣價值沒有如此高，各該買賣契約
    之印章（除江秀鳳除外）及簽名之真正（參見上訴審卷第三
    宗九十年四月十六日調查筆錄）；再者，劉鎮清亦具狀陳明
    ：伊土地是委由詹昌峰先生出售，伊所得款項是每坪三萬元
    整；並提出原始買賣契約影本一份為憑（上訴審卷第三宗第
    六十至六十三頁）；核其買賣契約之內容與被告乙○○傳真
    予告訴人之相關買賣契約內容亦不符；六十三頁）；依中嵙
    小段第一一三０－二八號原土地所有人吳邱潤秋於原審所提
    出之買賣契約，亦足知其買受人係黃劉春桃（即乙○○之丈
    母娘），買賣價金則為五百三十五萬元，此有該買賣契約影
    本附卷足參（見原審卷第二０三三號卷第六十八至七十一頁
    ）；足見被告乙○○傳真給己○○之買賣契約價金均有浮報
    及偽造不實之情事。復查：辦理前開土地移轉事宜之代書劉
    富美於原審時稱：「當時訂約的是張碧江今天庭呈的契約書
    （中嵙小段第一一三０-七九、一一三０-二八），是戊○○
    出面訂的，登記給丙○○，乙○○沒有出面訂約，是賴劉秀
    麗介紹戊○○來買的，戊○○只是臺中某國小老師」（原審
    卷第二０三三號卷第四一頁正反面）；於上訴審九十年四月
    十六日到庭證稱：「我經手的土地買賣，買受人係寫戊○○
    ，介紹人寫賴劉秀麗，當時來買的時候除了戊○○外還有一
    位叫丁○○」（上訴審卷第三宗第八十頁）；仲介人賴劉秀
    麗於原審時稱：「中嵙小段第一一三０-二八地號，八十四
    年十月七號簽定的這份是我簽的，我是有介紹買賣土地，是
    朋友介紹的，地主是我找的，有拿佣金，但因為日子很久了
    ，我也忘了多少，在劉代書那邊辦理，這些土地沒有集中在
    一起，不記得乙○○、己○○有無介紹我買土地（原審卷第
    四三０號卷第五十二頁反面、五十三頁正面）；於上訴審九
    十年四月十六日到庭證稱：買賣土地都是戊○○跟我接洽的
    ，我只是介紹人，沒有見過乙○○、丙○○，（偵查卷所附
    之買賣契約戊○○四份及詹文敏三份）介紹人名字不對，我
    認識戊○○，但是當時買賣契約書上的介紹人名字都是寫賴
    劉秀麗，詹文敏我不認識，戊○○、丁○○、辛○○等人曾
    經親赴我的住處接洽土地事宜，但當時只要再談買賣土地的
    事情，我佣金是固定的百分之一或百分之二，我沒有收到其
    他費用，我曾在代書那邊看過乙○○跟丙○○」（上訴審卷
    第三宗第七十九、八十、八十一頁）；又查詹陳阿鳳名上所
    有中嵙段第一一三０之二００號土地，當初詹陳阿鳳是委託
    其妹婿蘇鳳春處理買賣事宜，且當初土地係整筆土地出售，
    並非按坪計價，買賣總價金約二百三十萬元左右，但買賣契
    約因九二一地震已找不到等情，復據詹陳阿鳳於上訴審稱：
    中嵙段第一一三０之二００號土地我是委託我妹婿幫我處理
    ，他叫蘇鳳春，買賣土地他比較清楚（上訴審卷第四宗第四
    六頁），蘇鳳春於上訴審證稱：中嵙段第一一三０之二００
    號土地是整筆來出賣，不是按坪來計算，大概是二百三十萬
    元，我沒有見過丙○○，我印象中有見過乙○○（上訴審卷
    第四宗第四十六頁）等語甚詳；且證人戊○○於本院審理行
    交互詰問時亦證稱：鈞院所提示偵查卷第九十二前頁中間（
    即附表編號六至十二）、九十三頁（即附表編號十四、十五
    、九十七頁（即附表編號二十）之契約書買受人、介紹人之
    名字非伊所簽名等語（見本院卷第一五○頁反面），另參以
    該偵查卷所附之土地買賣契約書影本，不僅已經原土地所有
    人證明其所載價金與實際之價格不符，被告乙○○又坦承：
    伊未照向地主買的價錢賣給己○○，因為伊買來土地的錢，
    中人又賺了一些差價，又有活動費，扣除這些向地主買來再
    賣給賴先生的價錢差不多，因為伊和地主寫的契約書沒有辦
    法反應成本，所以伊自己又另外寫了一份契約傳真給賴先生
    ，但另外寫的契約書沒有經過地主同意無訛（原審卷第四三
    ０號卷第三十六頁反面、第三十七頁正面）；其於本院上訴
    審調查時又供稱：當時確有跟告訴人講不賺他的錢（上訴審
    卷第一宗第八十八頁），可見被告乙○○當初為了誘使告訴
    人投資買賣，確曾以允諾原價售出為雙方買賣之條件，但嗣
    為從中謀取私利，確有偽造不實之買賣契約並傳真予告訴人
    ，使告訴人因此誤信其所傳真買賣契約內容之真實性，而允
    為買賣，被告顯有詐欺藉此牟利之不法意圖甚明，雖其又辯
    稱：當中之價差是要付黑白兩道之公關費與仲介費；惟被告
    乙○○始終無法說明並提出其因收購本案土地所支付之相關
    費用，而被告乙○○向土地所有人購買本案土地之價金與其
    傳真予己○○之不實買賣契約書及其與己○○間所訂立之不
    動產買賣契約書，其間價金相距少則數百萬元，多則數千萬
    元，被告乙○○若無從中詐欺取財之不法意圖，儘可將其實
    際支出之成本告知己○○，而己○○倘如被告乙○○所言，
    係經過審慎評估，認為本案農地開發潛力無窮，榮景可期，
    始同意以此價格訂立契約，則被告乙○○自無另行偽造不實
    之不動產買賣契約書傳真與己○○，以取信己○○之理，況
    被告乙○○於本院九十年三月二十二日審理時固又稱：伊要
    轉賣給告訴人之前，雙方有議價，伊向己○○說仲介費成本
    很高，並向他說成本要包括在內，他說沒關係；嗣則改稱：
    傳真給告訴人之買賣契約都是阿興他們傳真的，印章也是他
    們處理，伊真的不知情云云，但查系爭土地既為被告乙○○
    所出售，又如何由阿興等人片面決定買賣價格，被告乙○○
    苟因阿興等人索求仲介等費用，則在告訴人已同意支付該成
    本等費用時，被告乙○○又何以未與告訴人、阿興等人當面
    會談決定仲介等之費用，而逕行偽造不實之買賣契約，並進
    一步於傳真予告訴人之每件買賣契約上特別由被告乙○○具
    名表示與正本相符，所辯不知情云云顯與常情顯有不合，礙
    難採信。復查，證人張金達於原審復證實：因為土地業務屬
    於乙○○個人事業，我沒有參與，從事土地業務的有阿清、
    土狗、阿明、阿興，這些人都是道上的人，我只是證明有阿
    興這個人在公司進進出出，傳真一些文件出去，但整個土地
    業務內容我不知情（原審卷第四三０號第六十四頁正面）；
    上訴審時稱：這件買賣契約我不清楚，也沒有經手，是「阿
    興」傳過去的（上訴審卷第一宗第一四六頁）。再依告訴人
    所提之購買土地流程表上所載訂約時間（上訴審卷第一宗第
    二十頁），對照被告乙○○入出境之資料，可知其中八十六
    年一月二日、三月十二日、六月十二日、九月十七日被告乙○○均在國外，此有其入出境資料附卷足憑（上訴審卷第一
    宗第九十九─一００頁）而仍由阿興、阿清、阿明與土狗負
    責傳真予告訴人，可見被告乙○○所稱：阿興、阿清、阿明
    與土狗均有共同參與犯罪，應與事實相符，本件被告乙○○
    罪證已甚明確，上開所辯，自係圖卸刑責之詞，不足採信，
    其犯行堪予認定。
２、被告丙○○部分，經本院將復華商業行顧客丙○○之資料卡
    、八十六年一月二十六日、八十六年三月十六日文彬股份有
    限公司與丙○○簽訂之不動產買賣契約書、附表編號三所示
    原詹昌峰與丙○○訂立之八十六年三月二十日之不動產買賣
    契約書、詹昌峰與丙○○訂立之八十六年三月十八日之不動
    產買賣契約書、八十六年二月二十六日備忘錄、八十六年十
    月二十八日切結書上丙○○之簽名以及被告丙○○於九十三
    年八月三十日於本院當庭書寫之筆跡送請法務部調查局及中
    央警大學鑑定結果，法務部調查局鑑定結果認: 復華商業行
    顧客丙○○之資料卡、八十六年一月二十六日不動產買賣契
    約書、與上開切結書、備忘錄、以及被告丙○○於九十三年
    八月三十日於本院當庭書寫之字跡筆劃均相同，有法務部調
    查局九十四年一月七日調科字第09300495960號鑑定通知書
    一份在卷可稽（見本院卷第二宗第四十五頁），中央警察大
    學亦認：復華商業行顧客丙○○之資料卡、八十六年一月二
    十六日、八十六年三月十六日文彬股份有限公司與丙○○簽
    訂之不動產買賣契約書、附表編號三所示詹昌峰與丙○○訂
    立之八十六年三月二十日之不動產產買賣契約書、八十六年
    二月二十六日備忘錄、八十六年十月二十八日切結書上丙○○之簽名以及被告丙○○於九十三年八月三十日於本院當庭
    書寫之筆跡在筆勢、筆癖、及書寫特徵相同，但與詹昌峰與
    丙○○訂立之八十六年三月十六日之不動產產買賣契約書上
    丙○○之簽名不同，有中央警察大學九十五年二月十三日校
    鑑科字第940003032號鑑定書份在卷可稽。按備忘錄係告訴
    人己○○與被告乙○○、丙○○共同訂立，且原詹昌峰與丙○○訂立之八十六年三月二十日真正之不動產買賣契約書，
    該契約書上丙○○之簽名與丙○○之筆跡均相符合，足證被
    告丙○○對於詹昌峰出賣土地之價額，應知之甚稔，而切結
    書之簽名經鑑定結果亦係被告丙○○之簽名筆跡，觀該切結
    書所示係有關附表編號一至三土地總價款之二分之一為九千
    五百四十九萬五千零八十七元，但實際上附表編號一至三土
    地原契約所訂之總價額僅為七千二百八十萬元，尚未及切結
    書上所載之一半價額，而卷附八十六年三月十六日文彬股份
    有限公司與丙○○不動產買賣契約書及第四次至第十三次之
    文彬股份有限公司與丙○○不動產買賣契約書上（見偵查卷
    第十九頁至第四十四頁），均有丙○○之簽名，且其訂約之
    價額均係虛報後之價額，參諸本院調取復華銀行臺中分行丙○○13─22─24857─10號帳戶被告乙○○分別於八十六牛
    年三月二十一日、同年十月二十九日轉帳三二○○萬元及三
    八○○萬元進入上開帳戶中，且上開帳戶經指頭領至八十七
    年二月十六僅剩下一○七五元，有復華銀行臺中分行九十五
    年復台中字0900000號函及資金流向資料在卷可稽（本院卷
    第二○五頁至第一六頁），以及證人甲○○於原審證稱：乙○○之妻丙○○，於八十六年一月二十六日，與己○○間之
    第一份不動產買賣契約書，而被告丙○○有在被告乙○○辦
    公室，於契約書及切結書上簽名等語，（見原審卷第二０三
    三號卷第四十一頁反面、第四十則二頁正面）、上開仲介人
    賴劉秀麗於本院上訴審九十年四月十六日審理時到庭證稱：
    「我曾在代書那邊看過乙○○跟丙○○」（上訴審卷第三宗
    第七十九、八十、八十一頁）、張林滿女稱：「仲介說是丙○○買的」；足證被告丙○○非僅提供其自耕農身分，尚有
    參與虛報後之簽約而共同為上開犯行至明，則被告丙○○辯
    稱：伊自始至終只知道伊有自耕農身分，其餘買賣土地的事
    ，伊均不知情，係刷存摺時，始知道乙○○匯款進入伊戶頭
    3200萬、3800萬，伊並不會去問乙○○為何將錢存入伊戶頭
    云云以及被告乙○○一再辯稱：被告丙○○未參與本件買賣
    ，顯非可採，被告選任辯護人雖以上開吳國忠於偵查時證稱
    ：伊沒有見過丙○○，買地的丙○○比現在在庭的丙○○年
    紀大等語、詹昌峰稱：「跟我接洽買賣的人不是她（丙○○
    ），好像見過在庭上的丙○○，好像沒有，代書是劉正文。
    」「沒見過乙○○、丙○○」、「契約書我賣了八筆土地共
    五千三百多萬元，定契約的對方是丙○○但不是今天這位，
    因為共有土地就由我出面」、蘇敏雄稱：「我們是不認識在
    庭上的丙○○」、蘇福妹稱：「不認識庭上的乙○○、丙○○」、江秀鳳稱：「我賣的土地是一一三０之二十號土地，
    總共二百零五萬，我是賴劉秀麗介紹的，沒有見過乙○○、
    丙○○這二人」、吳阿古稱：「未見過乙○○、丙○○」蔡
    政權稱：「沒有見過庭上的乙○○、丙○○二人。」，認被
    告丙○○並未參與本件犯行，惟依被告丙○○於偵查中供稱
    ：「（問：是不是你代表買的？）應該是代書幫我處理的」
    （見偵卷第一五三頁反面），以及上開詹昌峰與丙○○訂立
    之原契約之簽名經鑑定與丙○○之筆跡相符，另切結書、備
    忘錄及上開丙○○與文彬股份有限公司訂立之不動產買賣契
    約，均有被告丙○○之簽名，顯見被告丙○○於辦理上開土
    地買賣雖未與出賣人見面，然仍由代書請丙○○親自於契約
    書上簽名，尚無從以上開吳國忠、詹昌峰、蘇敏雄、蘇福妹
    、吳阿古、蔡政權等人稱：未見過丙○○以及伊等所見過之
    丙○○並非本件被告丙○○等語，而為有利於被告之認定。
３、又本件偽造上開附表編號三、六至二十之不動產契約之時間
    ，因被告乙○○、丙○○等均矢口否認偽造犯行，而綽號「
    阿興」、「阿清」、「阿明」、「土狗」等復未到案，致無
    從確切查明偽造之時間，然依上開文彬股份有限公司與丙○○不動產買賣契約書所載（詳見偵查卷第十三頁至第四十四
    頁），即本件買賣共分十三次訂約，而訂約時均已標明購買
    之土地坐落及虛報之土地買賣價額，是本件依上開文彬股份
    有限公司與丙○○不動產買賣契約書所載以及附表編號三之
    詹昌峰與丙○○所訂立之原契約書及偽造之契約書，認定附
    表編號三偽造之時間約在八十六年三月十八日前，而其偽造
    偽造不動產買賣契約日期倒填為八十六年三月十六日之，實
    際上真正之契約應於八十六年三月二十日始簽定、附表編號
    四之偽造之時間約在八十六年四月十五日第五次文彬股份有
    限公司與丙○○簽訂上開不動產買賣契約前（見偵卷第二十
    頁至第二十二頁之文彬股份有限公司與丙○○不動產買賣契
    約書）、附表編號五之偽造之時間約在八十六年五月十二日
    第四次文彬股份有限公司與丙○○簽訂上開不動產買賣契約
    傳真前（見偵卷第十九頁之文彬股份有限公司與丙○○不動
    產買賣契約書）、附表編號六至二十之偽造之時間約在八十
    六年七月五日第六次文彬股份有限公司與丙○○簽訂上開不
    動產買賣契約前（見偵卷第二十三頁至第二十五頁之之文彬
    股份有限公司與丙○○不動產買賣契約書）、附表編號十三
    之偽造之時間約在八十六年八月十六日第七次文彬股份有限
    公司與丙○○簽訂上開不動產買賣契約前（見偵卷第二十七
    頁至第二十八頁之文彬股份有限公司與丙○○不動產買賣契
    約書）、附表編號十四至十五之偽造之時間約在八十六年九
    月十五日第八次文彬股份有限公司與丙○○簽訂上開不動產
    買賣契約前（見偵卷第二十九頁至第三十一頁之文彬股份有
    限公司與丙○○不動產買賣契約書）、附表編號十六之偽造
    之時間約在八十六年九月十七日第九次文彬股份有限公司與
    丙○○簽訂上開不動產買賣契約前（見偵卷第三十三頁至第
    三十四頁之文彬股份有限公司與丙○○不動產買賣契約書）
    、附表編號十七之偽造之時間約在八十六年十月八日第十次
    文彬股份有限公司與丙○○簽訂上開不動產買賣契約前，而
    於同年十月九日傳真（見偵卷第三十三頁至第三十四頁之文
    彬股份有限公司與丙○○不動產買賣契約書）、附表編號十
    八、十九之偽造之時間約在八十六年十月八日第十一次文彬
    股份有限公司與丙○○簽訂上開不動產買賣契約前（見偵卷
    第三十三頁至第三十四頁之文彬股份有限公司與丙○○不動
    產買賣契約書）、附表編號二十之偽造之時間約在八十六年
    十一月十四日第十二次文彬股份有限公司與丙○○簽訂上開
    不動產買賣契約前（見偵查卷第三十九頁至第四十一頁之文
    彬股份有限公司與丙○○不動產買賣契約書）。
４、被告選任辯護人蔣志明律師雖請求本院傳喚告訴人到庭證明
    告訴人就土地價差與被告乙○○是否有共識，藉以查明被告
    乙○○是否有詐欺。惟查：本件如附表所示之原契約所訂之
    金額與虛報予告訴人之金額，相差甚鉅，原契約所訂之金額
    均未及虛報予告訴人金額之二分之一，且就附表編號三、六
    至二十甚且以偽造之買賣契約傳真予告訴人，領取土地價金
    ，本院認被告乙○○、丙○○所為上開行為，均已明確犯有
    偽造私文書及詐欺取財罪，顯無必要再傳喚告訴人就價金有
    無共識為證述之必要，併此指明。
三、查本件被告乙○○、丙○○與綽號為「阿興」、「阿清」、
    「阿明」、「土狗」等成年人偽造附表編號三、六至二十所
    示土地所有人之署押及印章、印文（附表編號六至十二江秀
    鳳之印章、印文為真正除外）於記載不實成交價之不動產買
    賣契約書，以及附表編號一、二、四、五、二十一「以少報
    多」提高成交價方式，傳真虛報買賣價額部分，並傳真與告
    訴人己○○，使己○○信以為真，並以此為價金與之另行簽
    訂不動產買賣契約書，且據以支付價款，已達行使階段，均
    足以生損害於前開附表所示之「偽造之印章、印文及署押欄
    」詹昌峰等人及己○○。核被告乙○○、丙○○就附表編號
    三、六至二十部分所為，係犯刑法第二百十六條、第二百十
    條之行使偽造私文書罪及同法第三百三十九條第一項之詐欺
    取財罪、就附表編號一、二、四、五、二十一「以少報多」
    提高成交價方式，傳真虛報買賣價額部分係犯刑法第三百三
    十九條第一項之詐欺取財罪。被告乙○○、丙○○與綽號「
    阿興」、「阿清」、「阿明」、「土狗」等成年人間就前揭
    犯行，均有犯意聯絡及行為分擔，為共同正犯。再者劉火戊○○、丁○○、辛○○等人與被告乙○○固有姻親關係，證
    人劉富美雖亦證稱：當時來買賣土地的，除戊○○外，另有
    丁○○等語（參上訴審卷第三宗第八十－一頁）；但被告乙○○除否認其岳母黃劉春姚有參與本件土地買賣外、對於戊○○、辛○○及丁○○（下稱：戊○○等人）則辯稱戊○○
    等人都是在賴劉秀麗那裡談向地主買賣土地之事而已（上訴
    審卷第三宗第八十一頁－二頁）；其後雖其又改稱：戊○○
    部分，有無介紹買賣，跟阿清等人有無關係伊不清楚，因為
    仲介人非常複雜很多（上訴審卷第四宗第四十七頁）；證人
    賴劉秀麗固證稱戊○○、丁○○、辛○○均曾到伊處，但是
    在談買賣土地之事無誤（上訴審卷第三宗第八十一頁）；而
    戊○○亦於本院審理行交互詰問時證稱：「（問：本案土地
    買賣之間，你與被告二人有無合夥或是借貸關係？）沒有。
    （問：除了本案之外，有無合夥或是借貸關係？）沒有。‧
    ‧‧（問：是否知道本案土地買賣的事情？）我不知道。但
    是我曾經去幫助他們，他們已經講好條件，被告乙○○沒有
    空，他們會計叫我去與地主簽買賣契約。‧‧‧（問：這參
    份買賣契約書，是何人要你承買的？價錢由何人決定？）被
    告乙○○叫他的會計打電話給我，說已經談好了，叫我去簽
    的。（問：當時有無提如何付款？）沒有。（問：代簽這參
    份契約書有無收到報酬？）簽完之後，他公司的員工有拿紅
    包給我。」等語（見本院卷第三宗第一五○頁背面至第一五
    一頁），而證人證人辛○○於本院行交互詰問時亦證稱：「
    （問：與二位被告夫妻之間有無合夥投資或買土地的問題？
    ）辛○○沒有。（問：當時法官問賴劉秀麗『當時為向原地
    主洽購土地事宜，戊○○、丁○○、辛○○等人是否曾親赴
    你的住處，接洽土地買賣事宜？』賴劉秀麗答「有的」，對
    於其上筆錄記載有何意見？）錢是拿支票交給代書，那個我
    沒有，我也不懂。支票是會計小姐叫我去拿的，我就拿去給
    他的。（問：那位會計小姐？）被告乙○○公司的會計小姐
    。（問：是否具體陳述拿支票幾次？多少錢？何時？）一次
    ，金額多少我忘記了，何時我也忘了。當時慌慌忙忙的，我
    拿了就放在口袋，當時被告乙○○有交代叫我去會計小姐那
    裡拿，我只有拿一次給代書而已。（問：代書有無問為何交
    錢給他？）當時是被告乙○○與他已經聯絡好了。‧‧‧（
    問：被告乙○○有無借用你的帳戶？）沒有。（問：你的帳
    戶有無借給被告乙○○使用？）沒有。（問：『審判長提示
    本院卷一第328-330頁、本院卷二第208 -212頁』由卷內資
    料顯示卷二部分由被告丙○○帳戶轉1150萬給你，卷一部分
    轉3000萬元給你？）我沒有印象。（問：請看所提示的資料
    ，有無印象？）這好像是付土地款，並不是給我的，這部分
    我沒有印象。這是去交錢。（詳閱後回答）這是交給代書的
    錢。（問：之前陳述支票，這次是現金？）沒有拿現金過。
    （問：既然是拿給代書，為何寫你的名字？）我記憶中沒有
    拿過現金。（問：支票是開誰的支票？）我沒有看。金額多
    少我也沒有看。但是我有拿有交給代書。是被告乙○○叫我
    去向會計小姐拿交給代書。（問：只拿一次而已？）是。（
    問：一次而已，是否只有一張而已？證人辛○○答我不知道
    。（問：你幫他交支票時，有無收到報酬？）沒有。‧‧‧
    （問：本案你有無與被告合夥投資本案的土地？）沒有。‧
    ‧‧（問：剛才陳述拿支票到何處？）拿到代書那裡。（問
    ：那位代書？）賴秀麗，還有仲介的人有很多，還有土狗，
    但是我都不認識。我只認識賴秀麗。（問：在場還有何人？
    ）有阿興、土狗。但我不認識他們，是他們介紹的。」等語
    （見本院卷第三宗第一四八頁至第一五○頁），證人戊○○
    及辛○○均完全否認有參與本件犯行，參諸證人賴劉秀麗及
    劉富美之上揭證詞，僅足證明戊○○、辛○○等人分別有參
    與及仲介土地之買賣之事，尚無足認定戊○○、辛○○等人
    與被告乙○○、丙○○及綽號「阿興」、「阿清」、「阿明
    」、「土狗」等成年人參與本件犯行，況告訴人於偵查之初
    ，又僅認被告乙○○、丙○○二人為共同被告，苟戊○○、
    辛○○、丁○○及黃劉春桃，確有參與偽造買賣契約及詐欺
    取財之犯行，並與告訴人有所聯繫，告訴人應無不以渠等為
    共同被告而請求偵辦之理，故不能因告訴人主觀上單方面之
    推測，遽為戊○○、辛○○及黃碧華亦為共犯之惟一憑證，
    更不能以黃劉春桃曾為出名之買賣當事人，即認其必有參與
    偽造買賣契約及詐欺取財犯行之實施，此外又查無其積極證
    據足證戊○○等人有參與買賣契約之偽造及詐欺取財之犯行
    ，自不能因其等曾參與土地之買賣，即遽認渠等與被告、阿
    清、阿興、土狗等人，亦有犯意聯絡及犯罪分擔之共犯關係
    。復查：吳阿湖、張秀珍、江秀鳳、吳阿古、利坤政、王鄧
    燕莉、王志宏、王獻霖、王詹月菊均稱伊當時買賣契約之介
    紹人是賴劉秀麗，賴劉秀麗亦稱；被告乙○○傳真給告訴人
    買賣契約介紹人名字不對，當時介紹人名義都是寫賴劉秀麗
    ，詹文敏伊不認識等語；另劉富美亦稱伊經手的買賣，買受
    人是戊○○、介紹人是賴劉秀麗等語無訛（上訴審卷第三宗
    第七十九頁至第八十頁）；參以吳國忠於偵查中及張碧江、
    余文祺於原審所提呈之原始買賣契約影本其上之介紹人亦均
    載明係賴劉秀麗（參同前偵字第二二一七號卷第一五八－一
    六一頁、原審第二０三三號卷第四十五、八十八頁正、反面
    ），可見各該偽造買賣契約上，有關介紹人戊○○、詹文敏
    、戊○○及張金財之簽名，亦應係被告乙○○、丙○○與阿
    興等人所共同偽造，是被告乙○○、丙○○夥同阿興等人，
    委由不知情之刻印人員偽刻各土地所有人之印章，係間接正
    犯，被告乙○○、丙○○與綽號為「阿興」、「阿清」、「
    阿明」、「土狗」等人，偽造如附表所示之印章、印文及署
    押，係偽造私文書（不動產買賣契約書）之部份行為，偽造
    私文書後，持以行使，其偽造之低度行為為行使之高度行為
    所吸收，均不另論罪。公訴人除附表編號一、二、四、六所
    示張崑章、吳國忠（前開一一三０之二七號土地部分）、詹
    昌峰、劉邱玉琴以外之犯罪事實，雖漏未敘及，就偽造戊○○、詹文敏、張金財署押部分，亦未據起訴，但各該部分之
    犯罪事實與公訴人業經起訴之連續行使偽造私文書及詐欺取
    財部分之犯行，分別具有吸收及連續、牽連犯之裁判上一罪
    關係，依公訴不可分之原則，仍為起訴效力所及，本院自得
    一併加以審理，附予敘明。又被告乙○○、丙○○與綽號為
    「阿興」、「阿清」、「阿明」、「土狗」等人先後多次行
    使偽造私文書及詐欺取財犯行，時間緊接，手法相同，所犯
    罪名與犯罪構成要件均相同，顯係基於概括犯意而為，應各
    依連續犯規定論以一罪，並加重其刑。所犯前述連續行使偽
    造私文書、連續詐欺取財二罪間，有方法結果之牽連關係，
    應從一重之連續行使偽造私文書罪處斷。
四、原審判決關於被告乙○○部分認被告乙○○罪證明確，予以
    論罪科刑，固非無見，另原審判決關於被告丙○○部分，認
    罪證不足，諭知被告丙○○無罪，亦非無見，惟：、依上
    開理由欄二之２所述，本院認被告丙○○對上開犯罪事實欄
    所示之犯行，與被告乙○○及綽號「阿興」、「阿清」、「
    阿明」、「土狗」等之成年男子有犯意聯絡及行為分擔，應
    係共同正犯，原審判決疏未詳予勾稽，遽為無罪之判決，顯
    有未洽。、原審就偽造之戊○○、張金財及詹文敏署押及
    附表編號二十一所示詹陳阿鳳及吳邱潤秋之部分漏未審酌論
    列，就編號十四、五所示之土地面積共約五千五百六十五坪
    ，按每坪二千六百元計算總價金應為一億三千九百四十九萬
    元，亦誤計為五千五百五十九坪，致價金誤植為一億四千四
    百五十三萬四千元，均有可議之處。、原審判決未審酌被
    告乙○○所詐得之金額甚鉅，雖提供丙○○名義登記之土地
    供擔保，惟與告訴人之損害相差甚鉅，且被告乙○○迄今仍
    否認犯行，僅量處被告有期徒刑二年，復為緩刑之宣告，量
    刑顯屬過輕，亦有未洽。、有關偽造之署押部分，原審判
    決就附表編號六至十二、十三、十四、二十部分漏未認定介
    紹人戊○○之署押係屬偽造，就附表編號十七、十八至十九
    部分亦漏未認定介紹人詹文敏之署押係屬偽造、就附表編號
    二十復漏未認定介紹人張金財之署押係屬偽造，而予沒收，
    均有未洽。、附表編號三原訂契約之買價金為五千七百萬
    元（詳見上訴審卷第三宗第六十頁），原審判決載為七千二
    百萬元，亦有違誤。、江秀鳳業已證稱附表編號六至二十
    所示偽造不動產買賣契約書之印章係伊所有，原審竟又就江
    秀鳳之印章及印文予以宣告沒收，復有違誤。被告乙○○上
    訴否認犯行，指摘原審判決，顯無理由，檢察官據告訴人己○○之請求上訴主張被告丙○○親自前往告訴人之外甥女甲○○處，在契約書上簽名，顯難認被告丙○○對本件不知情
    ，且原審僅採信被告乙○○之詞等語，指摘原審不當，即有
    理由，原審判決既有上開可議之處，自應由本院將原審判決
    予以撤改判。審酌被告乙○○前未曾受有期徒刑以上刑之宣
    告，有臺灣臺中地方法院檢察署刑案資料查註紀錄表附卷可
    憑，惟其犯罪動機係為貪圖私利、而惡意偽造不實之買賣契
    約及以少報多之方式虛報買賣價額，使被害人誤信為真以此
    手法不當騙取高達二億餘元之差價，惡性非輕，被告雖一度
    與告訴人達成民事上和解，並將登記在其妻名下之土地設定
    抵押予告訴人指定之抵押權人即甲○○，甲○○並就系爭土
    地及沈彩姬名下所有坐落豐原市○○○段四六八之十四、四
    六八之二四四及四六八之二四五號之三筆，向臺灣臺中地方
    法院聲請准予拍賣並已獲准，惟其價額與告訴人所受損害價
    額相差甚鉅，告訴人仍未能獲得賠償，且被告乙○○犯後均
    矢口否認犯行等一切情狀，量處被告乙○○有期徒刑四年，
    審酌被告丙○○前未曾有犯罪紀錄，有臺灣臺中地方法院檢
    察署刑案資料查註紀錄表附卷可憑，雖有參與本件犯行，惟
    參與之程度較之被告乙○○、「阿興」、「阿清」、「阿明
    」、「土狗」等成年人為輕，並其犯後亦矢口否認犯行等一
    切情狀，量處被告丙○○有期徒刑一年六月。偽造之如附表
    所示之印章、印文及署押雖未扣案，惟並不能證明已滅失，
    應依刑法第二百十九條之規定宣告沒收之。偽造之如附表所
    示之不動產買賣契約書，均係被告及共犯綽號為「阿興」、
    「阿清」、「阿明」、「土狗」等人所有供犯罪所用之物，
    惟未扣案，為免執行困難，不予宣告沒收。
五、據上論斷，應依刑事訴訟法第三百六十九條第一項前段、第
    三百六十四條、第二百九十九條第一項前段、第三百六十八
    條、刑法第二十八條、第五十六條、第二百十條、第二百十
    六條、第三百三十九條第一項、第五十五條、第七十四條第
    一款、第二百十九條，罰金罰鍰提高標準條例第一條前段，
    判決如主文。
本案經檢察官庚○○到庭執行職務。
中    華    民    國    95    年    6    月    8      日
            刑事第三庭  審判長法  官  王  增  瑜
                              法  官  廖  柏  基
                              法  官  胡  忠  文
上列正本證明與原本無異。
如不服本判決應於收受送達後十日內向本院提出上訴書狀，其未
敘述上訴之理由者並得於提起上訴後十日內向本院補提理由書（
均須按他造當事人之人數附繕本）。
                              書記官  陳  麗  玉
中    華    民    國    95    年    6    月    12     日
                                                      Ａ
附 表 ：
┌─┬─────────┬─────┬─────────┬─────────┬─────────┬──────┬────────┬────┐
│編│土地座落標示      │原土地所有│原土地所有權人出售│偽造不動產契約及價│出售與己○○應有部│偽造之印章、│匯款日期及      │彰銀匯款│
│號│                  │權人姓名  │土地之價金        │金或偽稱買受之價金│分二分之一之價金  │印文及署押  │匯款金額        │回條聯  │
│  │                  │          │                  │                  │                  │            │                │        │
├─┼─────────┼─────┼─────────┼─────────┼─────────┼──────┼────────┼────┤
│一│台中縣東勢鎮○○段│張崑章    │一千三百五十萬元  │二千三百五十五萬四│一千四百六十一萬七│未查到偽造原│八十六年一月三│偵卷第四│
│  │中嵙小投一一三０之│          │                  │千八百二十八元    │千五百八十七元    │土地所有人名│  十一日        │五頁    │
│  │二六地號          │          │                  │                  │（11,777,414+2,840│義之買賣契約│  一千四百六十一│        │
├─┼─────────┼─────┼─────────┼─────────┤,173）            │書，故無證據│  萬七千五百八十│        │
│二│同上小段一一三０之│吳國忠    │二百三十萬元      │五百六十八萬零三百│                  │證明此部分有│  七元          │        │
│  │二七地號          │          │                  │四十五元          │                  │偽造買賣契約│八十六年三月十│四六、四│
│  │                  │          │※原契約訂約日（  │                  │                  │之犯行，僅是│  八日（四筆）  │七頁    │                                    │          │86/1/12）二二一七 │                  │                  │單純浮報價金│  七千八百五十二│        │
│  │                  │          │二二一七號偵查卷第│                  │                  │詐欺犯行。  │  萬六千五百元  │        │
│  │                  │          │一五八頁至第一六○│                  │                  │            │八十六年四月二│四八頁  │
│  │                  │          │頁                │                  │                  │            │  十二日        │        │
│  │                  │          │                  │                  │                  │            │  二百三十五萬一│        │
│  │                  │          │                  │                  │                  │            │  千元          │        │
│  │                  │          │                  │                  │                  │            │八十六年四月三│四九頁  │
├─┼─────────┼─────┼─────────┼─────────┼─────────┼──────┤  十日          │        │
│三│同上段上新小段九、│劉鎮清    │五千七百萬元      │一億六千一百七十五│八千零八十七萬七千│詹昌峰之印章│  二百四十萬元  │        │
│  │九之一、十之一、十│          │                  │萬五千元          │五百元            │、印文及署押│八十六年五月二│五０、五│
│  │之三地號          │          │                  │※偽造契約訂約日  │                  │            │  十日          │一頁    │
│  ├─────────┼─────┤※原契約訂約日（  │（86/3/1）        │                  │            │  六千三百一十三│        │
│  │同上段上新小段十、│詹昌峰    │86/3/20）上訴審卷 │二二一七號偵查卷第│                  │            │  萬八千八百元  │        │
│  │十五              │          │第三宗第六十頁至第│八十六頁反面至九十│                  │            │八十六年六月十│四九頁  │
│  │                  │          │六十三頁          │一頁(即ＮＯ1)     │                  │            │  二日          │        │
├─┼─────────┼─────┼─────────┼─────────┼─────────┼──────┤  八十一萬一千五│        │
│四│同右段中嵙小段一一│張秀珍、  │九百萬元          │二千四百三十四萬七│一千二百十七萬三千│與編號一之情│  百四十一元    │        │
│  │三０之三三、一一三│謝維正、  │                  │千九百六十二元    │九百八十一元      │形相同      │八十六年六月十│五二頁  │
│  │０之九七地號      │謝維善    │                  │                  │（3,211,541+8,962,│            │  二日          │        │
│  │                  │          │                  │                  │440）             │            │  三百七十五萬九│        │
├─┼─────────┼─────┼─────────┼─────────┼─────────┼──────┤  千二百元      │        │
│五│同右小段、六０二之│劉衡松、  │五千三百餘萬元（包│一億三千三百七十九│六千六百八十九萬八│與編號一之情│八十六年六月二│        │
│  │四、六０二之五、六│劉鎮坤、  │括編號十一之土地）│萬六千元          │千元              │形相同      │  十六日        │五三頁  │
│  │０三、六０三之一、│劉清坤    │                  │                  │                  │            │  八百萬元      │        │
│  │一八九地號        │          │                  │                  │                  │            │八十六年七月十│        │
│  ├─────────┼─────┤                  │                  │                  │            │  五日（四筆）  │五四、五│
│  │同右小段六０二之三│劉衡松、  │                  │                  │                  │            │  七千九百一十七│五頁    │
│  │、六０二之七、六０│          │                  │                  │                  │            │  萬九千六百元  │        │
│  │二之八            │          │                  │                  │                  │            │八十六年七月十│五三頁  │
├─┼─────────┼─────┼─────────┼─────────┼─────────┼──────┤  六日          │        │
│六│同右小段一一三０之│劉邱玉琴  │七百八十萬元      │一億六千三百九十三│八千一百九十六萬六│右揭偽造契約│  九十六萬二千四│        │
│  │八０、之一九二地號│          │                  │萬二千元          │千元              │劉邱玉琴、吳│  百四十元      │        │
├─┼─────────┼─────┼─────────┤※偽造契約訂約日（│                  │阿古、劉演懋│八十六年八月十│五六頁  │
│七│同右小段一一三０之│吳阿古    │三百二十萬元      │86/7/5）偵查卷第九│                  │、蘇敏雄、劉│  二日          │        │
│  │十五、之一八九地號│          │                  │十一頁至第九十二頁│                  │衡松、蘇福妹│  二百七十八萬六│        │
├─┼─────────┼─────┼─────────┤間（即ＮＯ2）     │                  │、江秀鳳之署│  千四百元      │        │
│八│同右小段一一三０之│劉演懋    │八百十萬元        │                  │                  │押。戊○○之│八十六年八月十│五七頁  │
│  │一六、之一七六、之│          │                  │                  │                  │署押。      │  九日          │        │
│  │二一０、之二一一地│          │                  │                  │                  │            │一千二百五十萬元│        │
│  │號                │          │                  │                  │                  │            │                │        │
├─┼─────────┼─────┼─────────┤                  │                  │            │八十六年九月十│五九頁、│
│九│同右小段一一三０之│蘇敏雄    │八百六十萬元      │                  │                  │            │  五日（四筆）  │六○頁  │
│  │八一、之八六地號  │          │                  │                  │                  │            │  六千八百零六萬│        │
├─┼─────────┼─────┼─────────┤                  │                  │            │  四千九百元    │        │
│十│同右小段一一三０之│蘇福妹    │三百三十萬元      │                  │                  │            │八十六年九月十│五七頁  │
│  │一五二地號        │          │                  │                  │                  │            │  七日          │        │
├─┼─────────┼─────┼─────────┤                  │                  │            │  一百六十一萬三│        │
│十│同右小段一一三０之│劉衡松    │（包括於編號五）  │                  │                  │            │  千零七十九元  │        │
│一│二四地號          │          │                  │                  │                  │            │八十六年九月三│六二頁上│
├─┼─────────┼─────┼─────────┤                  │                  │            │  十日          │        │
│十│同右小段一一三０之│江秀鳳    │二百零五萬元      │                  │                  │            │  一千一百萬元  │        │
│二│二０地號          │          │                  │                  │                  │            │八十六年十月十│六一頁  │
├─┼─────────┼─────┼─────────┼─────────┼─────────┼──────┤  六日          │        │
│十│同右小段一一三０之│          │                  │                  │                  │右揭偽造契約│  一百六十八萬零│        │
│三│一一六、一九七、一│劉茂勇    │三百七十萬元      │二千八百二十二萬六│一千四百十一萬三千│劉茂勇之印章│  一百元        │        │
│  │九八地號          │          │                  │千一百五十八元    │零七十九元        │、印文及署押│八十六年十月  │六三頁  │
│  │                  │          │                  │※偽造契約訂約日（│                  │            │  十  六日      │        │
│  │                  │          │                  │86/8/11）偵查卷第 │                  │            │  一千九百二十一│        │
│  │                  │          │                  │九十二頁（即ＮＯ3 │                  │            │  萬一千五百四十│        │
│  │                  │          │                  │）                │                  │            │  七元          │        │
│  │                  │          │                  │                  │                  │            │八十六年十月  │六四頁  │
├─┼─────────┼─────┼─────────┼─────────┼─────────┼──────┤  十六日        │        │
│十│同右小段一一三０之│吳秀隆    │二千萬元          │一億三千九百四十九│六千九百七十四萬五│右揭偽造契約│  四千九百七十三│        │
│四│十八、之一三四地號│          │                  │萬元（註一）      │千元              │吳秀隆、張碧│  萬二千八百六十│        │
├─┼─────────┼─────┼─────────┤                  │                  │江之印章、印│  四元          │        │
│十│同右小段一一三０之│張碧江    │八百萬元          │※偽造契約訂約日  │                  │文及署押、劉│八十六年十月十│六四頁  │
│五│七九、之二０八地號│          │※原訂契約訂約日  │（86/9/10）       │                  │火磊之署押。│  八日          │六五頁下│
│  │                  │          │（86/9/11）原審卷 │偵查卷第九十三頁  │                  │            │  一百零八萬四千│        │
│  │                  │          │第四十三頁至第四十│（即ＮＯ4）       │                  │            │  五百四十元    │        │
│  │                  │          │五頁              │                  │                  │            │八十六年十一月│六二頁下│
│  │                  │          │                  │                  │                  │            │  十日          │        │
│  │                  │          │                  │                  │                  │            │  一百零九萬零六│        │
├─┼─────────┼─────┼─────────┼─────────┼─────────┼──────┤  百六十三元    │        │
│十│同右小段一一三０之│余文祺    │五百二十五萬元    │二千四百十六萬九千│一千二百零八萬四千│右揭偽造契約│八十六年十一月│六三頁  │
│六│十七地號          │          │                  │零八十元          │五百四十元        │余文祺之印章│  十日          │        │
│  │                  │          │                  │                  │                  │、印文及署押│  六百四十八萬八│        │
│  │                  │          │                  │※偽造契約訂約日  │                  │及戊○○之署│  千五百七十六元│        │
│  │                  │          │                  │（86/9/17）       │                  │押          │八十六年十一月│六五頁上│
│  │                  │          │                  │偵查卷第九十四頁  │                  │            │  十四日        │        │
│  │                  │          │                  │（即ＮＯ5）       │                  │            │八百一十一萬八千│        │
│  │                  │          │                  │                  │                  │            │元              │        │
│  │                  │          │                  │                  │                  │            │八十六年十一月│六六頁  │
│  │                  │          │                  │                  │                  │            │  二十四日      │        │
│  │                  │          │                  │                  │                  │            │  二千五百二十八│        │
├─┼─────────┼─────┼─────────┼─────────┼─────────┼──────┤  萬九千零四十元│        │
│十│同右小段一一三０之│吳國忠    │七百三十萬元至七百│四千零六十萬四千四│二千零三十萬二千二│吳國忠之印章│合計：四億六千二│        │
│七│一四二地號        │          │八十萬元          │百二十元          │百十元            │、印文及署押│百四十萬六千三百│        │
│  │                  │          │                  │※偽造契約訂約日  │                  │、詹文敏之署│七十七元        │        │
│  │                  │          │                  │（86/10/7）       │                  │ 押         │                │        │
│  │                  │          │                  │偵查卷第九十五頁  │                  │            │                │        │
│  │                  │          │                  │（即ＮＯ6）       │                  │            │                │        │
│  │                  │          │                  │                  │                  │            │                │        │
│  │                  │          │                  │                  │                  │            │                │        │
│  │                  │          │                  │                  │                  │            │                │        │
│  │                  │          │                  │                  │                  │            │                │        │
├─┼─────────┼─────┼─────────┼─────────┼─────────┼──────┤                │        │
│十│同右小段一一三０之│王鄧燕莉、│七百五十萬元      │一億一千二百四十四│五千六百二十二萬一│右揭偽造契約│                │        │
│八│一二地號          │王詹月菊、│                  │萬二千八百八十元  │千四百四十元      │王鄧燕莉、王│                │        │
│  │                  │王獻霖、  │                  │                  │                  │詹月菊、王獻│                │        │
│  │                  │王文錦、  │                  │ ※偽造契約訂約日 │                  │霖、王文錦、│                │        │
│  │                  │王志宏、  │                  │ （86/10/7）      │                  │王志宏、劉蘇│                │        │
│  │                  │劉蘇秋香  │                  │ 偵查卷九十六頁   │                  │秋香、利坤政│                │        │
│  │                  │          │                  │ （即ＮＯ7）      │                  │之印章、印文│                │        │
├─┼─────────┼─────┼─────────┤                  │                  │、署押及詹文│                │        │
│十│同右小段一一三０之│利坤政    │五百五十萬元      │                  │                  │敏之署押    │                │        │
│九│一四地號          │          │                  │                  │                  │            │                │        │
├─┼─────────┼─────┼─────────┼─────────┼─────────┼──────┤                │        │
│二│同右小段一一三０之│吳阿湖    │八百萬元          │五千九百二十九萬六│二千九百六十四萬八│右揭偽造契約│                │        │
│十│三０、一一三０之一│          │                  │千八百元          │千四百元          │吳阿湖、蔡政│                │        │
│  │九一地號          │          │                  │                  │                  │權之印章、印│                │        │
│  ├─────────┼─────┼─────────┤ ※偽造契約訂約日 │                  │文及署押及劉│                │        │
│  │同右小段一九五地號│蔡政權    │三百二十九萬三千四│ （86/11/14）     │                  │火磊、張金財│                │        │
│  │（註二）          │          │百六十八元        │偵查卷第九十七頁  │                  │之署押      │                │        │
│  │                  │          │※原契約訂約日（  │ （即ＮＯ8）      │                  │            │                │        │
│  │                  │          │86/11/13）上訴審卷│                  │                  │            │                │        │
│  │                  │          │第三宗第一一七頁至│                  │                  │            │                │        │
│  │                  │          │第一一九頁），買受│                  │                  │            │                │        │
│  │                  │          │人由戊○○代簽    │                  │                  │            │                │        │
├─┼─────────┼─────┼─────────┼─────────┼─────────┼──────┤                │        │
│二│中嵙小段一一三０之│詹陳阿鳳  │二百三十萬元      │一千六百二十三萬六│八百一十一萬八千元│與編號一之情│                │        │
│十│二００地號        │          │                  │千元              │                  │形相同。    │                │        │
│一├─────────┼─────┼─────────┤                  │                  │            │                │        │
│  │中嵙小段一一三０之│吳邱潤秋  │五百三十五萬元    │                  │                  │            │                │        │
│  │二十八地號        │          │※原訂契約訂約日  │                  │                  │            │                │        │
│  │                  │          │（84/4/27）原審卷 │                  │                  │            │                │        │
│  │                  │          │第六十八頁        │                  │                  │            │                │        │
│  │                  │          │                  │                  │                  │            │                │        │
└─┴─────────┴─────┴─────────┴─────────┴─────────┴──────┴────────┴────┘
註一：編號十四、十五之土地，被告誤合算土地之坪數為５，５
      ５９坪，實為（0.3573+0.4514+0.5323+0.4326）公頃×
      3025=5365坪，按每坪二萬六千元計，買賣價金為一億三
      千九百四十九萬元。
      （偵卷第九三頁，係記載一億四仟四百五十三萬四千元）
註二：編號二十之土地地號係為東勢鎮○○段中科小段第一九五號，
      被告偽造之買賣契約誤載為一一三０之一九五號
                                                      Ａ


司法院資訊處製作；財團法人民間司法改革基金會備份。
